【裁判字號】    99,抗,203
【裁判日期】    990826
【裁判案由】    本票裁定
【裁判全文】
臺灣臺中地方法院民事裁定               99年度抗字第203號
抗  告  人  甲○○
相  對  人  乙○○
上列當事人間本票裁定事件，抗告人對於中華民國99年7月21日
本院民事庭司法事務官99年度司票字第3577號裁定提起抗告，本
院裁定如下：
    主    文
抗告駁回。
抗告程序費用新台幣壹仟元由抗告人負擔。
    理    由
一、本票執票人，依票據法第123條規定，聲請法院裁定許可對
    發票人強制執行，係屬非訟事件，此項聲請之裁定及抗告法
    院之裁定，僅依非訟事件程序，就本票形式上之要件是否具
    備予以審查為已足，並無確定實體上法律關係存否之效力，
    如發票人就票據債務之存否有爭執時，應由發票人提起確認
    之訴，以資解決，殊不容於裁定程序中為此爭執(參見最高
    法院民國(下同)56年台抗字第714號及57年台抗字第76號等
    判例意旨)。次按，本票既已載明免除作成拒絕證書，執票
    人聲請裁定准予強制執行，即毋庸提出已為付款提示之證據
    。苟發票人抗辯執票人未為提示，依票據法第124條準用同
    法第95條但書之規定，即應由其負舉證之責(參見最高法院
    94年度台抗字第823號裁定意旨)。
二、本件相對人主張執有抗告人為發票人，如原裁定所示之本票
    2紙，並免除作成拒絕證書，詎屆期提示未獲付款，依票據
    法第123條規定聲請裁定許可強制執行等情，已據提出本票
    2紙為證。原裁定法院審查本票形式上之要件業已具備，予
    以准許，即無不合。
三、抗告意旨雖主張相對人於系爭2紙本票到期日前未曾向抗告
    人提示及催討，且兩造曾共同投資興建台中市○區○○○街
    「精誠藏謐」建案，系爭2紙本票係抗告人簽發交付相對人
    作為出資及獲利之總額，而建案完成後已過戶1間市價逾新
    台幣2000餘萬元之新屋予相對人，故相對人持有系爭2紙本
    票之債權已獲清償而不存在，相對人未將系爭2紙本票交還
    抗告人，猶持向法院聲請本票裁定，即非適法，並聲明請求
    廢棄原裁定等語，其中就本票債務是否已清償部分，係屬實
    體上本票債務是否存在之爭執，應由抗告人另行提起訴訟，
    以資解決，本件非訟事件程序，無從加以審究。另系爭2紙
    本票既有免除作成拒絕證書之記載，依票據法第124條準用
    同法第95條但書之規定，應由主張相對人未為提示之抗告人
    負舉證之責，而本件相對人於聲請本票裁定准許強制執行時
    已主張其曾經提示未獲付款，則抗告人即應就相對人未曾提
    示之事實負舉證責任，但抗告人並未提出證據資料足資證明
    相對人就系爭2紙本票未為提示，此部分主張即無可採。是
    系爭2紙本票形式上之要件既已具備，仍應准許為強制執行
    之裁定，原審所為之裁定並無違誤。抗告意旨請求廢棄原裁
    定，為無理由，應予駁回。
四、結論：本件抗告為無理由，依非訟事件法第46條、第21條第
    2項，民事訴訟法第495條之1第1項、第449條第1項、第78條
    ，裁定如主文。
中    華    民    國    99    年     8    月    26    日
                民事第三庭    審判長法  官  許秀芬
                                    法  官  黃渙文
                                    法  官  林金灶
以上正本係照原本作成。
本裁定除以適用法規顯有錯誤為理由外，不得再抗告；如提起再
抗告，應於收受送達後十日內委任律師為代理人向本院提出再抗
告狀，並繳納再抗告費新台幣一千元。
中    華    民    國    99    年     8    月    26    日
                                    書記官  李國敬

司法院資訊處製作；財團法人民間司法改革基金會備份。
